台灣高等法院交通事件裁定　　　　　　　　　　　九十二年度交抗字第一一七五號
　　抗　告　人
　　即受處分人　　祥裕交通有限公司
　　法定代理人　　黃王仙女
右抗告人因違反交通管理處罰條例案件，不服台灣宜蘭地方法院中華民國九十二年十
一月七日裁定（九十二年度交聲字第一０四號），提起抗告，本院裁定如左：
    主  文
抗告駁回。
    理  由
一、按汽車裝載貨物超過核定之總重量、總聯結重量者，處汽車所有人罰鍰，並記汽
    車違規紀錄一次，有上開超載貨物之情形者，應責令改正或當場禁止通行，並處
    新臺幣（下同）一萬元罰鍰，超載十公噸以下者，以總超載部分，每一公噸加罰
    新臺幣一千元；超載逾十公噸至二十公噸以下者，以總超載部分，每一公噸加罰
    新臺幣二千元；超載逾二十公噸至三十公噸以下者，以總超載部分，每一公噸加
    罰新臺幣三千元；超載逾三十公噸者，以總超載部分，每一公噸加罰新臺幣五千
    元；未滿一公噸以一公噸計算，道路交通管理處罰條例第二十九條之二第一項、
    第三項定有明文。
二、本件抗告人即受處分人祥裕交通有限公司所有之車牌號碼四九三｜ＧＢ營業貨運
    曳引車，於民國（下同）九十二年五月二十日上午六時五十分許，由司機林福義
    駕駛載運砂，行經國道一號公路南下九．四公里處汐止收費站時，適內政部警政
    署國道公路警察局第一警察隊在該處執行取締超載勤務，發現該曳引車裝載土方
    有超重之嫌，經地磅過磅總重四十三．八公噸，較核定之總重量三十五公噸，超
    載八．０八公噸，為警當場摯單舉發之事實，有內政部警政署國道公路警察局第
    一警察隊舉發違反道路交通管理事件通知單、九十二年七月三日公警國一交訴字
    第０九二０００二三三一號函各一紙，及現場警員所拍攝檢證現場之照片七幀在
    卷可稽（見原審卷第十一頁至第十三頁）。
三、受處分人雖坦承於九十二年五月二十日上午六時五十分，由司機林福義駕駛車牌
    號碼四九三─ＧＢ營業貨運曳引車行經國道一號公路南下九．四公里處，為內政
    部警政署國道公路警察局第一警察隊以汽車裝載貨物超過核定之重量為由掣單舉
    發等情，但矢口否認有任何交通違規之行為，辯稱：舉發當時車斗並無變更，且
    承運物亦未超出車斗，然員警卻亂量舉發，故該舉發顯與政府所頒之規定相違，
    係故意刁難業者，不可為憑云云。惟查：
  (一)內政部曾以八十八年八月三日以交路八十八字第００六八三九號函略以：「為使
    全國有一致之執法標準，並維護合法領取標示牌業者權益，請轉知各警察機關確
    依本部八十五年五月九日函頒『裝載砂石、土方之傾卸式車輛登領砂石車標示牌
    及超載取締作業規定』中超載認定之規定進行超載取締，前述超載認應資再說明
    如次：1.符合標示規定之砂石車，以丈量方式換算；2.經丈量結果與標示牌所載
    規格不符者，以固定或活動地磅實際過磅。另為避免舉發及裁罰爭議，建請執法
    員警於違規通知單上註明拖車號牌、丈量之長寬高，或就違規事實拍照存證（如
    載物超高、標示牌移用或變更車體）」等語（見原審卷第七頁）。依前開函文所
    示，1.須符合標示規定之砂石車，始以丈量方式換算；2.茍若經丈量結果與標示
    牌所載規格不符者，仍以固定或活動地磅實際過磅。觀其意旨乃在提供警察機關
    取締超載時欄查車輛及舉證方式之標準，而毋庸令眾多砂石車量均一一過磅，並
    非賦予砂石車有任意載運砂石超過核定總重量之權利，亦非在指裝載砂石未超出
    車斗者即不予處罰。復查，受處分人祥裕交通有限公司所有之車牌號碼四九三─
    ＧＢ營業貨運曳引車，於九十二年五月二十日上午六時五十分許，由司機駕駛林
    福義駕駛載運砂行經國道一號公路南下九．四公里處汐止收費站時，經警會同司
    機丈量，其內框長八．二公尺、寬二．三九公尺、高０．七八二公尺（０．七八
    、０．七九公尺、０．八五公尺、０．七五、０．七四公尺，五點平均），超出
    護欄板高度０．０三二公尺，違反標示牌砂石車裝載規定，經核算為十五．三二
    立方公尺，有內政部警政署國道公路警察局第一警察隊九十二年七月三日公警國
    一交訴字第０九二０００二三三一號函一紙在卷可查（見原審卷第十一頁）。該
    四九三─ＧＢ營業貨運曳引車之裝載既已違反標示牌砂石車裝載之規定，揆諸前
    揭函文之說明，自無「以丈量方式換算」之適用餘地。況且，本案四九三─ＧＢ
    營業貨運曳引車，經地磅過磅總重四十三．０八公噸，亦有舉發違反道路交通管
    理事件通知單在卷可證（見原審卷第八頁）。則其裝載之重量較之交通部所規定
    總重三十五公噸（貨廂容積不大於十四．七立方公尺），已然超載八點０八公噸
    ，自毋庸置疑。
  (二)次按交通警員掣單舉發違反道路交通管理處罰條例所列之違規事實，本質上為行
    政處分，係公務員基於職務上權力，依法就特定之具體事件所為具有公法上效果
    之單方行政行為，基於公務員為公法上行為具有公信力之原則，該行政處分當可
    被推定為真正，其據以依法處分之事實認定亦為真正無誤，此與民事訴訟法第三
    百五十五條第一項規定：「文書依其程式及意旨得認作公文書者，推定其為真正
    」之情形相同。本此公信原則，乃立法者賦予行政機關制定違反道路交通管理事
    件統一裁罰基準及處理細則，使勤務警員得當機處分，以達其維護交通秩序、安
    全之行政目的。本件受處分人祥裕交通有限公司所有之四九三─ＧＢ營業貨運曳
    引車，於前揭時地經執行取締超載勤務之員警發現該曳引車裝載土方有超重之嫌
    ，經地磅過磅總重四十三．八公噸，較核定之總重量三十五公噸，超載八．０八
    公噸之事實，有內政部警政署國道公路警察局第一警察隊舉發違反道路交通管理
    事件通知單、九十二年七月三日公警國一交訴字第０九二０００二三三一號函各
    一紙，及現場警員所拍攝檢證現場之照片七幀在卷可證；遍閱全部卷證，又查無
    任何相關資料足以佐證本案警員開單舉發有如何不實之處，則受處分人空言指摘
    警員亂開單舉發乙節，自無足採。
  (三)是受處分人所有之前揭營業貨運曳引車有於前揭時、地裝載貨物超過核定之重量
    ，而違反道路交通管理處罰條例第二十九條之二第二項規定之事實，可堪認定。
四、原處分機關援依道路交通管理處罰條例第二十九條之二第二項、第三項之規定，
    裁處受處分人罰鍰一萬九千元，並記汽車違規紀錄一次，核無不當；原審以受處
    分人之異議無理由，而駁回其異議之聲明，亦無不合。
五、抗告意旨雖以：交通部九十一年五月二十八日交路字第０九一０００五一九八號
    函及警政署九十一年六月四日警署交字第０九一０一００八三四號函明示，祇要
    合格之砂石車其承運砂石、土方時勿超過交通部所規定體積十四點七立方公尺或
    變更車斗，即可免罰云云。惟查，交通部交路字第０九一０００五一九八號函及
    警政署警署交字第０九一０一００八三四號函均在揭示：1.登檢合格之砂石車及
    原砂石標示車已登檢轉換為砂石專用車者，於九十三年五月三十一日前以核定之
    容積「裝載」及「取締」，自九十三年六月一日起均應依行車執照核定之重量裝
    載及取締；2.前項以外之之砂石車，依行車執照核定之重量裝載及取締；而無任
    何「裝載超過規定得以免罰」之相關內容（見抗告狀所附證物函文）。本案四九
    三─ＧＢ營業貨運曳引車為警攔檢時，經地磅過磅總重四十三點０八公噸，再經
    會同司機丈量，發見其所為裝載超出護欄板高度０．０三二公尺，非但違反標示
    牌砂石車裝載規定，且經核算為十五．三二立方公尺，超過交通部所規定「總重
    三十五公噸（貨廂容積不大於十四．七立方公尺）」之標準達八．０八公噸，已
    如前述；則抗告人裕祥交通有限公司所有之上開營業貨運曳引車，於前揭時、地
    裝載貨物有超重之違規事實，自屬明確。抗告意旨執毫無相關之交通部交路字第
    ０九一０００五一九八號函及警政署警署交字第０九一０一００八三四號函主張
    免罰，自屬無稽。本件抗告人之抗告為無理由，應予駁回。
六、據上論結，應依道路交通案件處理辦法第二十六條，刑事訴訟法第四百十二條，
    裁定如主文。
中　　　華　　　民　　　國　　九十三　　年　　　二　　　月　　二十七　　日
                              臺灣高等法院交通法庭
                                  審判長法  官  劉  景  星
                                        法  官  陳  志  洋
                                        法  官  陳  博  志
右正本證明與原本無異。
不得再抗告。
                                        書記官  陳  嘉  文
中　　　華　　　民　　　國　　九十三　　年　　　三　　　月　　　二　　　日
